臺灣高等法院刑事判決　　　　　　　　　九十一年度上訴字第七七九號
　　上　訴　人　臺灣士林地方法院檢察署檢察官
　　被　　　告　丙○○
　　選任辯護人　吳秀菊
　　被　　　告　戊○○
　　　　　　　　己○○
　　右　二　人
　　指定辯護人　本院甲○辯護人
右上訴人因被告偽造文書等案件，不服臺灣士林地方法院九十年度訴字第二二一號，
中華民國九十年十二月三十一日第一審判決（起訴案號：臺灣士林地方法院檢察署八
十八年度偵字第一一０九八號）提起上訴，本院判決如左：
    主      文
上訴駁回。
    事實及理由
一、本件第一審檢察官對於原審判決提起上訴，於上訴書雖記載：「對於原判決聲明
    不服」（意即對於原審判決全部上訴），惟其上訴理由並未對原審諭知有罪、無
    罪及併案審理部分均明不服之理由，致其上訴之範圍不甚明確，經第二審蒞庭
    檢察官於本院審理中當庭明「戊○○、己○○二人原判決有罪部分檢察官沒有
    上訴，其他部分上訴。丙○○部分則檢察官是全部上訴」。因原審對於被告戊○○偽造文書部分諭知有罪，而對於其被訴詐欺得利部分則認為不構成犯罪，惟因
    此部分如成立犯罪即與其偽造文書部分有牽連犯之裁判上一罪關係，故不另為無
    罪之諭知。茲檢察官既明對此部分提起上訴，基於審判不可分之原則，其上訴
    之效力應及於與之有裁判上一罪關係之偽造文書部分。至原審就被告戊○○、己○○二人共同竊盜部分之有罪判決，檢察官及被告均未上訴，已告確定，合先
    明之。
二、本件被告戊○○偽造文書部分，經本院審理結果，認第一審以被告戊○○連續行
    使偽造私文書，足以生損害於他人罪，判處有期徒刑四月，如易科罰金以三百元
    折算一日，和信ＯＮ  ＬＩＮＥ服務申請表六張（客服聯、代理商聯、經銷商聯
    各貳張）上偽造之「許生金」簽名各壹枚、和信ＯＮ  ＬＩＮＥ服務申請表貳張
    （用戶聯）均沒收；另明公訴意旨以被告戊○○行使「許生金」之身分證影本
    ，向和信電信公司申請行動電話門號，並撥打使用該行動電話至八十八年十一月
    為止共詐得通信費新台幣一千七百五十三元之不法利益，涉有刑法第三百三十九
    條第二項之詐欺得利罪嫌部分，認不構成犯罪，惟因此部分如成立犯罪即與其行
    使偽造私文書罪部分有牽連犯之裁判上一罪關係，故不另為無罪之諭知。其認定
    事實及所適用之法律，均無不當，量刑亦屬妥適，應予維持，並引用第一審判決
    書記載之事實、證據及理由。如附件。檢察官對此部分提起上訴，並未明上訴
    理由，則其上訴自難認為有理由。
三、關於被告丙○○及己○○被訴與被告戊○○共同基於犯意之聯絡，被告丙○○於
    八十八年十月五日左右某日晚間，邀約戊○○至台北市○○街附近，交付一紙變
    造之「許生金」身分證影本予戊○○，指示戊○○至熟識之通訊器材店申辦二支
    行動電話門號使用，想辦法解決林淑華與丁○○之債務問題，由被告己○○於八
    十八年十月十二日至台北縣汐止市世通通訊行申辦0000000000、00
    00000000號行動電話門號，由被告己○○在申請書上偽簽許生金之署名
    並將許生金身分證影本提供通訊行持向和信電訊公司申請前開二門號之電話，供
    被告戊○○、己○○使用，因認被告己○○、丙○○共同涉犯刑法第二百十六條
    、第二百十二條、第二百十條行使變造特種文書，行使偽造私文書及第三百三十
    九條第二項詐欺得利等罪嫌部分，經本院審理結果，認第一審以不能證明被告己○○、丙○○犯罪，因而諭知被告己○○、丙○○均無罪之判決，並無不當，應
    予維持，並引用第一審判決書記載之證據及其理由。如附件。
    檢察官上訴意旨以；（一）、本件被告丙○○交付「許生金」之身分證影本予被
    告戊○○，指示被告戊○○申請行動電話一情，迭據被告丙○○於警訊及偵、審
    中供述在卷，又被告戊○○係為報答丙○○之前協助處理銀行貸款事宜，始受丙○○之委託，從中協調丙○○之妻林淑華與丁○○間之債務糾紛，並自行計畫如
    何挾持丁○○談判等情，亦據被告戊○○於偵、審中供述明確。準此，被告戊○○與丙○○並無嫌隙，反而甘冒涉犯擄人勒贖罪或妨害自由罪之刑責，為丙○○
    之妻林淑華處理債務，是其應無誣攀之理，原審就此並未審酌，尚有違誤。（二
    ）、又被告戊○○收受「許生金」之身分證影本時，被告丙○○告知去申請門號
    ，做為聯絡使用，希望被告戊○○私下找丁○○和解，被告戊○○於申請二支門
    號後，隨即交付一支電話予其兄即被告己○○，之後即用該二支電話互相聯絡等
    情，亦據被告戊○○、己○○供述在卷，是被告戊○○當時以許生金名義申請門
    號時，其目的是在以該電話聯絡丁○○，應堪認定。按被告己○○為戊○○之兄
    ，二人為誘使、脅迫丁○○出面談判，更於同年月二十三日晚上十一時許共同攜
    帶凶器竊取乙○○所有之ＤＵ二五０五號車牌二面，目的是免於挾持丁○○上車
    時被識破，是堪認被告戊○○、己○○係有周詳計畫挾持陳女，而觀之被告己○○、戊○○為兄弟，被告己○○既知戊○○之計畫（即冒用他人名義申請門號、
    竊取車牌、準備乙醚、安全帽、口罩等物，用以挾持陳女），焉有不知其持有之
    「許生金」身分證影本為變造之理？經查，被告丙○○自警訊、偵查，迄法院審
    理中，均否認有交付「許生金」之身分證影本予被告戊○○，指示戊○○申請行
    動電話之情事，有筆錄在卷可稽，檢察官上訴意旨指稱上情迭據被告丙○○於警
    訊及偵審中供述在卷云云，核與卷內資料不符。雖被告戊○○於偵查及原審審理
    中供稱變造之許生金身分證影本係被告丙○○所交付，委請伊申請行動電話云云
    ，惟其就被告丙○○交付許生金身分證影本之時間、地點，前後供述不一，且其
    既自承並不知被告丙○○要其申請行動電話之目的，於申請後亦未告知被告丙○○，卻直接持該行動電話使用，亦與常情不合，業經原審於判決理由一、(三)述
    甚詳，而其上開供詞，尤與其於警訊時所供「兩支行動電話是丙○○提供的」（
    見八十八年度偵字第一一０九八號卷第十七頁），顯不相符，自難遽予採信。又
    被告己○○與戊○○雖係兄弟關係，惟本件以許生金名義申辦行動電話門號之經
    過，據被告戊○○於原審供稱：「我是認識王文（世通通訊行負責人）的先生
    ，因為我家裡及公司的總機都是找他們的，我申請手機時，我有跟她先生聯絡，
    說我有同事要辦手機，他先生說要我拿身分證影本就可以辦了，我才請我哥哥己○○過去辦，後來王文也有打電話來跟我確定」等語（見原審九十年九月十二
    日訊問筆錄），證人王文亦證稱：「（當時是跟何人談的，是何人去辦的？）
    是何人我不知道，因為都是電話聯絡，只知道是長青攝影禮服公司，但來的是己○○，他來時，我有跟他說必須先確定資料是否正確」等語（見原審同上筆錄）
    ，顯見申辦行動電話事宜皆由被告戊○○自己與世通通訊行聯絡辦理，被告己○○僅係受戊○○之託代為將許生金之身分證影本持往世通通訊行辦理手續而已，
    其當時對許生金身分證資料並不清楚，亦不知該身分證有無被變造，故尚須由被
    告戊○○向王文說明確認，其理至明。至被告戊○○將所申辦之兩支行動電話
    其中一支留為己用，另支則交由己○○持用，嗣二人更共同竊取乙○○所有車牌
    二面懸掛於戊○○所有之自小客車上以避免犯案後遭警方查獲，復準備乙醚、安
    全帽、口罩等物，作為挾持丁○○之用，此情固為被告戊○○及己○○所承認，
    惟此等行為均係在戊○○申辦行動電話之後所為，被告己○○亦係於申辦行動電
    話後始受戊○○告知並與其共同行竊車牌及將挾持丁○○之情，自不能因此而認
    被告己○○於受託代辦申請行動電話之初即已知悉其所持之許生金身分證影本本
    係屬變造之物。檢察官就此部分之上訴，亦為無理由。
四、移送併案審理部分（臺灣士林地方法院檢察署九十一年度偵續一字第五號）
  (一)移送併案審理意旨略以：被告丙○○、戊○○、己○○共同基於犯意之聯絡，由
    被告丙○○於八十八年十月五日左右某日晚間，在台北市○○街附近，交付一紙
    變造之「許生金」身分證影本予被告戊○○，指示被告戊○○至熟識之通訊器材
    店申辦二支行動電話門號使用，其後並利用該0000000000號電話打電
    話誘使丁○○下樓，欲加以脅迫至台北市○○街四八巷十一號一樓空屋內談判，
    因認被告三人涉犯擄人勒贖、妨害自由等罪嫌與本案具有裁判上一罪云云。
  (二)被告丙○○部分：
    本件被告丙○○被訴偽造文書等案件業經原審為無罪之諭知，檢察官不服提起上
    訴，並經本院判決駁回上訴，已如前述，則移送併案審理部分與本案自無裁判上
    一罪之關係，應退回由檢察官另行處理。
  (三)被告戊○○、己○○部分：
    1.按犯罪事實應依證據認定之，無證據不得推定其犯罪事實，刑事訴訟法第一百
      五十四條定有明文。又認定不利於被告之事實，需依積極證據，苟積極證據不
      得為不利於被告事實之認定時，即應為有利於被告之認定，更不必有何有利之
      證據。而告訴人之告訴，係以使被告受刑事訴追為目的，是其陳述是否與事實
      相符，仍應調查其他事實以資審認，始得為不利被告事實之認定。共同被告不
      利於己之指述，固得採為其他共同被告犯罪之證據，惟此項不利於己之陳述，
      需無瑕疵可指，而就其他方面調查，又與事實相符，始得採為其他共同被告犯
      罪事實之認定。次按刑法上擄人勒贖罪之成立，係以行為人主觀上具有擄人之
      故意及勒贖之不法意圖為其構成要件。
    2.查被告戊○○於警訊時固曾供稱：「欲透過軟硬兼施方式要求告訴人撤回告訴
      以達成和解」，然被告戊○○、己○○於偵查中亦辯稱其主觀意圖係要求告訴
      人丁○○能寬限期限，允許林淑華分期清償全部債務，並非要求其減輕或免除
      所有債務，亦無要求告訴人丁○○支付贖金或拋棄權利之意思等語，則被告戊○○、己○○是否主觀上有勒贖之意圖，即有可。另被告己○○復於原審調
      查時供稱：「（你是否知道談判是要處理丙○○與丁○○的事？）知道」、「
      （如果談不成要如何處理？）就放他走」。再參諸證人即告訴人丁○○於原審
      調查時亦證稱；「（當時戊○○約你打牌時是否有跟你說到和解方案？）當時
      是有說到要我接受丙○○的方案，但我沒有接受，但當時，我覺得戊○○是勸
      和解之意思」（均見原審九十年九月十二日訊問筆錄），益見被告戊○○、己○○是否具有勒贖之意圖，尚有合理懷疑。
    3.又被告戊○○、己○○二人於前往告訴人住處樓下後，係以電話與告訴人丁○○聯繫，並由被告己○○假冒台北郵政總局人員，謊稱告訴人有郵件包裏需自
      行前往郵政總局領取，設局欲誘騙告訴人丁○○離去住處後再強押其上車等情
      ，雖據證人丁○○證述綦詳，且為被告戊○○、己○○所不否認。然此至多僅
      能證明被告戊○○、己○○意圖於誘出告訴人後，以不法腕力剝奪告訴人之行
      動自由並拘禁之，惟質上屬於刑法妨害自由之預備行為，尚不足以證明被告戊○○、己○○係基於擄人勒贖之意圖，著手於擄人勒贖之行為。
    4.至被告戊○○、己○○為警查獲時，雖持有水果刀、手套、頭套、電擊棒、瓦
      斯噴霧劑、乙醚及膠帶等物，並使用竊得之車牌，然此等物品自客觀觀之，其
      性質均非專屬擄人勒贖所用工具，自不得僅以被告戊○○、己○○持有此等物
      品，即遽為不利被告事實之認定。
    5.綜上所述，被告戊○○、己○○是否有擄人之意圖，確有合理之懷疑存在，而
      未達於一般人均可得確信其為真實之程度，依照前開說明，即不能認為被告戊○○、己○○涉有擄人勒贖或妨害自由犯行，故移送併案審理部分與本案尚無
      裁判上一罪之關係，自應退回檢察官另行處理。
  (四)檢察官上訴意旨仍認被告丙○○、戊○○及己○○三人共犯擄人勒贖及妨害自由
    罪，並與本案之犯行具有方法、目的之牽連關係，屬裁判上一罪云云，經核為無
    理由。
五、綜合上述，本件檢察官之上訴，均為無理由，應予駁回。
據上論斷，應依刑事訴訟法第三百六十八條、第三百七十三條判決如主文。
本案經檢察官周誠南到庭執行職務。
中      華      民      國    九十一    年      四      月     三十     日
                              臺灣高等法院刑事第二庭
                                  審判長法  官  蔡  長  溪
                                        法  官  楊  貴  志
                                        法  官  吳  明  峰
右正本證明與原本無異。
如不服本判決應於收受送達後十日內向本院提出上訴書狀，其未敘述上訴之理由者並
得於提起上訴後十日內向本院補提理由書（均須按他造當事人之人數附繕本）。
                                        書記官  李  明  昇
中      華      民      國    九十一    年      五      月      二      日
